臺灣臺中地方法院刑事判決　
110年度易字第2330號
公  訴  人  臺灣臺中地方檢察署檢察官
被      告  李孟修


上列被告因誣告案件，經檢察官提起公訴（110年度偵字第13078
號），本院判決如下：
    主    文
李孟修犯未指定犯人誣告罪，處拘役伍拾日，如易科罰金，以新
臺幣壹仟元折算壹日。
    犯罪事實
一、李孟修為門號0000000000號手機（申登名義人：李侯麗珠，
    即李孟修祖母）之實際使用人，並以前開門號綁定其Google
    帳號（eddy.lee000000000000il.com）。李孟修於民國109
    年9月22日23時51分許起，至同年10月18日1時7分許止，以
    前開門號連結網際網路，再以前開Google帳號在Google Pla
    y商店內以線上小額付費之方式，陸續消費如附表所示之70
    筆交易，共新臺幣（下同）7萬6,449元。詎其明知上開消費
    為自己所為，竟基於未指定犯人誣告之犯意，於109年10月2
    0日15時26分許，至臺中市政府警察局第一分局民權派出所
    （下稱民權派出所），向承辦警員謊稱上開門號為他人盜用
    而為附表所示之消費，以此方式未指定犯人而向該管公務員
    申告妨害電腦使用罪嫌。嗣經警報請臺灣臺中地方檢察署檢
    察官指揮偵辦，向Google公司調閱相關IP登錄位置資料，始
    查悉上情。
二、案經臺中市政府警察局第一分局報告臺灣臺中地方檢察署偵
    查起訴。
　　理    由
壹、證據能力部分：
一、按被告以外之人於審判外之陳述，雖不符刑事訴訟法第159
    條之1至第159條之4之規定，但經當事人於審判程序同意作
    為證據，法院審酌該言詞陳述或書面陳述作成時之情況，認
    為適當者，亦得為證據。當事人、代理人或辯護人於法院調
    查證據時，知有第159條之1至第159條之4之不得為證據之情
    形，而未於言詞辯論終結前聲明異議者，視為有前項之同意
    ，刑事訴訟法第159條之5定有明文。經查，本判決所引用之
    被告李孟修以外之人於審判外之陳述，被告於本院審理時同
    意有證據能力，當事人迄於言詞辯論終結前均未聲明異議（
    均見本院卷第53至54頁），本院審酌上開證據資料作成時之
    情況，尚無違法不當及證明力明顯過低之瑕疵，而認為以之
    作為證據應屬適當，依刑事訴訟法第159條之5規定，認前揭
    資料均有證據能力。
二、至於卷內所存其他經本院引用為證據之非供述證據，與本案
    待證事實間均有關連性，且無證據證明係公務員違背法定程
    序取得，依同法第158條之4規定反面解釋，自有證據能力。
貳、認定事實所憑之證據及理由：
一、訊據被告李孟修固坦承其有收到前開門號如附表所示消費之
    簡訊，並有於上開時、地至民權派出所報案，向警員申告其
    手機遭他人盜用而為附表所示消費之事實，惟矢口否認有何
    未指定犯人誣告之犯行，辯稱：我沒有為附表所示之消費，
    我之前在Google Play上買東西，Google有寄電子郵件和簡
    訊給我，但這次我沒有收到電子郵件，我收到簡訊以為是詐
    騙，就沒有去中華電信股份有限公司（下稱中華電信）查詢
    ，後來看到中華電信的帳單才知道這件事，109年3月24日是
    我最後一次在Google Play上買東西，之後就沒有再更新了
    等語。
二、經查：
  ㈠本案門號手機係以被告祖母李侯麗珠名義申登，被告則為該
    門號之實際使用人，並以前開門號綁定其Google帳號（eddy
    .lee000000000000il.com）；又被告有陸續收到本案門號有
    如附表所示消費之簡訊；另於上開時、地至民權派出所報案
    ，向警員申告其門號遭他人盜用而為附表所示消費之事實等
    情，為被告所坦認或不爭執（見偵卷第14頁、第103頁，本
    院卷第34至35頁），並有民權派出所陳報單、受理各類案件
    紀錄表、受理刑事案件報案三聯單、李侯麗珠委託被告報案
    之代辦委託書、被告Google帳號手機截圖、中華電信臺中營
    運處109年10月繳費通知、通話明細清單各1份在卷可稽（見
    偵卷第47頁、第53至69頁），此部分之事實，應堪認定。
  ㈡被告確有以本案手機門號為如附表所示之消費：
　⒈關於Google Play小額付費購買商品認證及交易流程，經Goog
    le函覆指出被告持有之Google帳號需「2-Step Verificatio
    n」即所謂二次認證始可完成消費等情，有該公司回函在卷
    可參（見偵卷第29頁），參以被告於警詢及偵查時所陳：我
    知道使用Google Play購買商品需要二次認證，我要買東西
    前，要先點消費按鈕，會跳出是否要消費，點選「是」後，
    先輸入Google帳號、密碼，再按上我的指紋，才會完成交易
    等語（見偵卷第16頁、104頁）。準此，如附表所示之消費
    ，既須仰賴被告輸入Google帳號、密碼，再按壓被告指紋，
    通過二次認證後，始得完成消費交易流程，可見僅有使用管
    領本案手機門號之被告或被告授權使用之人，方能完成如附
    表所示之消費交易甚明。
  ⒉復依被告於警詢及偵查中供稱：家裡網路是由我祖父李添文
    向群健有線電視股份有限公司即臺灣寬頻通訊TBC（下稱群
    健公司）申設，但家裡網路和本案門號手機都是我本人在使
    用，我只有在3年前將手機借給朋友，讓朋友利用我的Googl
    e帳號在Google Play購買遊戲點數150元後，我就把手機拿
    回來，在案發期間也都沒有借給別人使用等語（見偵卷第14
    至15頁、104頁）；而經臺中市政府警察局第一分局查詢本
    案門號通聯紀錄及門號IP位置，可見於109年9月26日、29日
    、同年10月1日、2日、6日、8日、9日、10日、13日、16日
    （即被告如附表所指遭盜刷之時）之IP登錄位置，均係來自
    上開門號，又前開門號IP位置並來自群健公司，分別為：12
    3.240.62.133、116.241.40.141、123.240.121.16，另由臺
    中市政府警察局第一分局再向群健公司查詢前開IP位置及申
    登人，經群健公司函覆前開IP位置均為臺中市○區○○路000號
    7樓之26（被告住處），申登人均為被告祖父李添文等節，
    有通聯調閱查詢單、IP位置查詢列印資料及群健公司函覆之
    IP位置查詢資料各1份在卷可證（見偵卷第31至45頁），則
    被告既為家中網路及本案門號手機之實際使用人，在本案案
    發期間亦未將本案手機借予他人，又於如附表所示之消費時
    間，該門號通聯紀錄及門號IP位置均來自被告門號，且係透
    過被告住處之家用網路聯結網際網路，益徵被告確有以本案
    門號手機連上家用網路，而為如附表所示之消費交易，並無
    遭盜用情事無訛。
　⒊被告雖辯稱：我不知道如附表所示之消費為何人所為，我之
    前在Google Play上買東西，Google有寄電子郵件和簡訊給
    我，但這次我沒有收到電子郵件，只有簡訊，我以為是詐騙
    。109年3月24日是我最後一次在Google Play上買東西，之
    後就沒有再更新了等語，並提出Google電子郵件及Google P
    lay頁面各1份為證（見偵卷第107至129頁，本院第39至41頁
    ）。惟查，如附表所示之消費均須透過本案門號手機輸入Go
    ogle帳號、密碼，再按壓被告指紋，通過二次認證後，始能
    完成消費交易流程，業經認定如前，則被告既為本案手機門
    號之實際使用人，卻辯稱不知如附表所示消費是何人所為，
    已非有據。再者，中華電信因客戶以行動門號代收相關費用
    時，均會以簡訊即時通知綁定代收之行動門號，使客戶即時
    獲取消費情況反饋資訊等節，亦有中華電信110年10月4日信
    服一客警字第1100913000956號函在卷可查（見偵卷第141頁
    ），被告既自承之前有網路消費經驗，知悉會有簡訊通知，
    本案亦有接獲簡訊通知等語，則其於數日內收受消費金額多
    寡不一、消費時間密接、消費金額總計高達7萬6,449元之70
    筆簡訊，衡情倘非其消費，理應早有懷疑，卻僅以未收到Go
    ogle電子郵件為由，即認定前開簡訊皆為詐騙簡訊，而未立
    即向中華電信查證，實與常情相違，難認其辯稱前開門號確
    有遭人盜用等情，可以採信。至被告雖提出其Google電子郵
    件畫面，及某Google Play頁面擷取畫面，佐證並未收取消
    費通知，然Google電子郵件既可能透過刪除郵件，又其所提
    出Google Play頁面擷取畫面並未顯示對應之Google帳號，
    且擷取畫面內容亦不完整，均無可佐證被告並無接受相關通
    知，遑論可據此認定被告並未在Google Play上消費，自均
    不足為被告有利之認定。
三、綜上，本案事證明確，被告所辯不足採信。被告上揭誣告犯
    行，洵堪認定，應依法論科。
參、論罪科刑：
一、按誣告罪，祇須具有誣告意思，及所告事實足以使人受刑事
    或懲戒處分，而其所為之申告復已達到於該管公務員時，即
    已成立；又如未指定犯人而向該管公務員誣告犯罪者，且依
    其所誣告之事實，亦無法認定其所指犯罪之人，則應成立刑
    法第171條第1項之未指定犯人之誣告罪（最高法院83年度台
    上字第2936號判決、95年度台上字第5058號判決意旨參照）
    。是核被告所為，係犯刑法第171條第1項之未指定犯人誣告
    罪。
二、爰以行為人責任為基礎，審酌被告未指定犯人誣告他人犯罪
　　，無故耗費司法資源，並使他人蒙受司法機關追訴審判之危
　　險，所為誠屬不該；復參酌被告於偵審程序均否認犯行，犯
    後態度不佳；另考量被告無前科紀錄，此有臺灣高等法院被
    告前案紀錄表1份在卷可佐（見本院卷第21頁），又如附表
    所示消費之金額，被告已清償完畢，業經被告供述在卷（見
    本院卷第32頁），亦無人因此實際遭受刑事訴追；兼衡被告
    自述高中畢業、現與祖父母一同擺攤、月收入約1萬元，需
    要扶養祖父母（見本院卷第56頁）等一切情狀，量處如主文
    所示之刑，並諭知易科罰金之折算標準，以資懲儆。
據上論斷，應依刑事訴訟法第299條第1項前段，刑法第171條第1
項、第41條第1項前段，刑法施行法第1條之1第1項，判決如主文
。　　　
本案經檢察官王宜璇提起公訴，檢察官陳怡廷到庭執行職務。
中　　華　　民　　國　　111 　年　　3 　　月　　16　　日
                  刑事第十庭   法  官  吳珈禎　　
以上正本證明與原本無異。
如不服本判決應於收受送達後20日內向本院提出上訴書狀，並應
敘述具體理由；其未敘述上訴理由者，應於上訴期間屆滿後20日
內向本院補提理由書（均須按他造當事人之人數附繕本）「切勿
逕送上級法院」。
　　　　                       書記官  廖明瑜
中　　華　　民　　國　　111 　年　　3 　　月　　16　　日
附錄論罪科刑法條：
中華民國刑法171條第1項
未指定犯人，而向該管公務員誣告犯罪者，處1年以下有期徒刑
、拘役或9千元以下罰金。
附表：
編號 交易日期 交易時間 交易金額 1 109年9月22日 23時51分06秒 75元 2 109年9月22日 23時53分55秒 3,180元 3 109年9月22日 23時54分22秒 1,490元 4 109年9月23日 01時46分44秒 3,180元 5 109年9月23日 02時19分38秒 1,690元 6 109年9月24日 22時50分40秒 270元 7 109年9月24日 22時52分25秒 170元 8 109年9月26日 00時47分46秒 290元 9 109年9月26日 00時52分31秒 960元 10 109年9月26日 00時55分08秒 220元 11 109年9月26日 02時14分46秒 3,180元 12 109年9月26日 02時19分23秒 390元 13 109年9月26日 02時33分38秒 30元 14 109年9月26日 03時37分33秒 590元 15 109年9月26日 03時40分01秒 2,990元 16 109年9月26日 03時47分22秒 150元 17 109年10月1日 00時52分51秒 3,180元 18 109年10月1日 00時53分11秒 3,180元 19 109年10月1日 01時09分48秒 150元 20 109年10月1日 01時10分13秒 30元 21 109年10月1日 01時30分28秒 330元 22 109年10月1日 17時27分55秒 1,490元 23 109年10月1日 17時28分15秒 1,490元 24 109年10月1日 17時30分19秒 1,490元 25 109年10月1日 17時30分37秒 1,490元 26 109年10月1日 17時35分45秒 1,490元 27 109年10月1日 17時36分05秒 1,490元 28 109年10月1日 21時35分33秒 2,990元 29 109年10月2日 21時19分50秒 2,990元 30 109年10月3日 00時13分19秒 300元 31 109年10月3日 05時05分18秒 670元 32 109年10月4日 00時09分10秒 3,180元 33 109年10月4日 00時09分44秒 3,180元 34 109年10月4日 00時34分25秒 2,280元 35 109年10月4日 00時34分40秒 3,180元 36 109年10月4日 03時29分46秒 1,490元 37 109年10月4日 11時52分35秒 330元 38 109年10月5日 05時18分18秒 890元 39 109年10月5日 07時20分52秒 330元 40 109年10月5日 07時21分33秒 990元 41 109年10月5日 07時45分00秒 190元 42 109年10月5日 07時45分30秒 990元 43 109年10月5日 07時45分55秒 390元 44 109年10月5日 07時46分20秒 660元 45 109年10月5日 08時43分43秒 1,280元 46 109年10月5日 08時46分50秒 160元 47 109年10月6日 03時09分38秒 1,490元 48 109年10月6日 04時15分25秒 3,180元 49 109年10月6日 04時15分39秒 3,180元 50 109年10月7日 02時18分43秒 150元 51 109年10月7日 02時19分13秒 150元 52 109年10月7日 02時19分32秒 150元 53 109年10月7日 02時19分53秒 150元 54 109年10月7日 02時22分24秒 150元 55 109年10月7日 02時22分43秒 150元 56 109年10月9日 00時28分39秒 300元 57 109年10月9日 04時54分10秒 181元 58 109年10月9日 04時54分54秒 162元 59 109年10月9日 04時55分16秒 95元 60 109年10月9日 05時26分27秒 276元 61 109年10月9日 05時29分13秒 849元 62 109年10月9日 08時27分00秒 849元 63 109年10月9日 08時27分52秒 162元 64 109年10月10日 13時28分33秒 1,490元 65 109年10月12日 01時53分40秒 162元 66 109年10月12日 20時46分54秒 162元 67 109年10月12日 23時21分26秒 33元 68 109年10月12日 23時40分33秒 33元 69 109年10月17日 11時19分28秒 320元 70 109年10月18日 01時07分32秒 1,490元                                          總計：7萬6,449元